【裁判字號】    95,上訴,1181
【裁判日期】    950907
【裁判案由】    擄人勒贖
【裁判全文】
臺灣高等法院臺中分院刑事判決        95年度上訴字第1181號
上  訴  人
即  被  告  乙○○
指定辯護人  本院公設辯護人  丁○○
上列上訴人因擄人勒贖案件，不服臺灣臺中地方法院95年度訴字
第659號中華民國95年4月12日第一審判決（起訴案號：臺灣臺中
地方法院檢察署95年度偵字第2458號），提起上訴，本院判決如
下：
    主  文
原判決關於乙○○被訴共同意圖勒贖而擄人未遂部分撤銷。
乙○○共同意圖勒贖而擄人未遂，處有期徒刑貳年陸月，扣案之
門號0000000000號行動電話手機壹支（含ＳＩＭ卡壹
枚）及門號0000000000號行動電話手機壹支（含ＳＩ
Ｍ卡壹枚），均沒收。
    事  實
一、羅鵬巨（經原審判處有期徒刑二年六月，因未據上訴而告確
    定）原為丙○○之配偶賴明德之司機，得知丙○○之家境富
    裕，竟因其女友無力清償房屋貸款，而起意以其所有門號0
    000000000號行動電話手機，與乙○○所有門號0
    000000000號行動電話手機，相互聯絡，並共同謀
    議以擄人勒贖之方式，籌措金錢。其等二人隨共同基於意圖
    勒贖而擄人之犯意聯絡，由羅鵬巨負責選定丙○○為擄人勒
    贖之對象，並預計勒贖新臺幣（下同）一千萬元。另由乙○
    ○負責向不知情之不詳姓名年籍之賈姓友人借取已註銷報廢
    之車牌號碼：ＮＳ–九七三九號車牌二面使用。之後，其等
    二人於民國九十五年一月二十五日晚上十一時二十分許，由
    羅鵬巨負責將乙○○所有車牌號碼四七七九–ＨＴ號自小客
    車之二面車牌，以膠帶黏貼方式，改懸掛上開已註銷報廢之
    車牌號碼ＮＳ–九七三九號二面車牌使用。隨由乙○○負責
    駕駛上開改懸掛車牌之自用小客車，搭載羅鵬巨，於同日晚
    上十一時二十五分許，到達丙○○設於臺中市南屯區○○○
    街十五號住處前。再由羅鵬巨頭戴由乙○○所提供之頭套一
    只，駕駛上開自用小客車，負責在車上接應把風；另由乙○
    ○頭戴渠所有頭套一只，與雙手戴渠所有手套各一只後下車
    ，負責至丙○○住處前按電鈴，並加以擄人。於丙○○接聽
    後，乙○○即佯稱：因渠不慎開車擦撞到丙○○所有、停放
    該處路邊之車牌號碼七Ｎ–五○八八號自用小客車，誘騙丙
    ○○外出查看。在丙○○下樓外出查看之際，乙○○即伺機
    以渠所有白色毛巾一條，摀住丙○○之眼睛及鼻子，欲強行
    將丙○○擄進上開自用小客車內。惟因丙○○大聲呼救，驚
    動其子賴世華趕赴門外查看。乙○○、羅鵬巨二人因見丙○
    ○之反抗及大聲呼救，在未及將丙○○拉入上開自用小客車
    內之前，即因己意而中止其等之擄人勒贖犯行，將丙○○釋
    放，乙○○並匆忙坐進上開自用小客車內，與留在車上等候
    接應之羅鵬巨，一同駕乘上開自用小客車急駛逃離現場，致
    未能得逞。嗣於九十五年一月二十六日上午九時八分許，為
    警在臺中市南屯區○○○街十五號前，查獲羅鵬巨，並扣得
    其所有供與乙○○共同犯擄人勒贖未遂罪所用之門號000
    0000000號行動電話手機一支（含ＳＩＭ卡一枚）；
    另於九十五年一月二十六日上午九時三十分許，為警在臺中
    市○○區○○路一號，查獲乙○○，並扣得渠所有供與羅鵬
    巨共同犯擄人勒贖未遂罪所用之門號0000000000
    號行動電話手機一支（含ＳＩＭ卡一枚）、車牌號碼四七七
    九–ＨＴ號自用小客車一部（含鑰匙一支）及車牌號碼ＮＳ
    –九七三九號車牌一面。
二、案經丙○○訴由臺中市警察局第四分局報請臺灣臺中地方法
    院檢察署檢察官偵查起訴。
    理  由
一、證據能力方面：
    按被告以外之人於審判外之陳述，除法律有規定者外，不得
    作為證據；惟被告以外之人於審判外之陳述，雖不符刑事訴
    訟法第一百五十九條之一至四之例外規定，而經當事人於審
    判程序同意作為證據，法院審酌該言詞陳述或書面陳述作成
    時之情況，認為適當者，亦得為證據，當事人、代理人或辯
    護人於法院調查證據時，知有第一百五十九條第一項不得為
    證據之情形，而未於言詞辯論終結前聲明異議者，視為有前
    項之同意，九十二年九月一日修正施行刑事訴訟法第一百五
    十九條及第一百五十九條之五分別定有明文。本件證人即告
    訴人丙○○、證人賴世華於警詢時之陳述，均係屬審判外之
    陳述，被告乙○○及其指定辯護人均未於言詞辯論終結前聲
    明異議，依前揭法律規定，自應擬制被告乙○○已同意上開
    審判外之陳述亦有證據能力，且本院審酌該言詞陳述作成時
    之情況認為適當，自得引為裁判之基礎資料，先予敘明。
二、訊據被告乙○○始終坦承其曾於上開時地，與同案被告羅鵬
    巨共同基於意圖勒贖而擄人之犯意聯絡，共同以上開分工方
    式，欲擄走告訴人丙○○加以勒贖一千萬元，嗣因告訴人反
    抗及大聲呼救，乃己意中止犯行，致未能得逞之事實不諱，
    其自白核與同案被告羅鵬巨之供述及證人即告訴人於警詢、
    原審審理時之證述（見原審卷第三七頁至第四一頁）暨證人
    賴世華於警詢時之證述均相符合，並有搜索扣押筆錄二份、
    照片四張、車輛竊盜、車牌失竊資料個別查詢報表–查詢車
    輛認可資料一紙附於警詢卷內，及車號查詢汽車車籍一紙附
    於偵查卷第三一頁可稽，復有門號0000000000號
    行動電話手機一支（含ＳＩＭ卡一枚）、門號000000
    0000號行動電話手機一支（含ＳＩＭ卡一枚），及車牌
    號碼四七七九–ＨＴ號自用小客車一部（含鑰匙一支）、車
    牌號碼ＮＳ–九七三九號車牌一面扣案可資佐證。是被告乙
    ○○之自白應均與事實相符。是本件事證明確，被告乙○○
    之犯行堪予認定。
三、按被告乙○○行為後，刑法及刑法施行法業於九十四年二月
    二日總統以華總一義字第○九四○一義字第○九四○○○一
    四九○一號令修正公布，並於九十五年七月一日施行（下稱
    新刑法，修正前刑法下稱舊刑法），參酌最高法院九十五年
    五月二十三日刑事庭第八次會議決議，新刑法第二條第一項
    之規定，係規範行為後法律變更所生新舊法律比較適用之準
    據法，於新刑法施行後，應適用新刑法第二條第一項之規定
    ，為「從舊從輕」之比較。另於比較時應就罪刑有關之共犯
    、未遂犯、想像競合犯、牽連犯、連續犯、結合犯，以及累
    犯加重、自首減輕暨其他法定加減原因（如身分加減）與加
    減比例等一切情形，本於統一性及整體性原則，綜其全部罪
    刑之結果而為比較。查此次刑法修正，將原第二十七條規定
    改列為第一項，並於第一項後段增列準中止犯亦能適用減免
    其刑之規定，且增訂第二項以規範從犯及共犯中止未遂之法
    律效果，依新法第二條第一項規定，比較新、舊法結果，對
    被告乙○○之法律效果並無不同，應依被告乙○○之行為時
    法律即舊法論處。再者，此次刑法第二十八條共同正犯及第
    三十七沒收等規定，亦均有修正，惟分別比較新、舊法結果
    ，對被告乙○○之法律效果並無不同，自皆應依被告乙○○
    之行為時法律即舊法論處。
四、核被告乙○○所為，係犯刑法第三百四十七第三項、第一項
    擄人勒贖未遂罪。被告乙○○與同案被告羅鵬巨間就上開擄
    人勒贖未遂之犯行，具有犯意之聯絡及行為之分擔，應為共
    同正犯。被告乙○○已共同著手於擄人勒贖犯罪行為之實行
    ，但因己意而中止其等之犯行，應為中止犯（業經公訴人當
    庭更正，見原審卷第五二頁），依修正前刑法第二十七條規
    定，應減輕或免除其刑，又依刑法第六十六條但書規定，減
    輕其刑同時有免除其刑之規定者，其減輕得減至三分之二，
    爰依該等規定減輕被告乙○○之刑。至被告乙○○於原審之
    選任辯護人固請求依刑法第五十九條規定，對被告乙○○所
    犯擄人勒贖未遂犯行部分，減輕其刑，惟本院經綜合審酌本
    件被告乙○○所為之上開犯罪情狀，與刑法第三百四十七條
    第三項、第一項之法定刑為死刑、無期徒刑或七年以上有期
    徒刑等一切情狀後，認客觀上並無犯罪之情狀堪予憫恕，及
    情輕法重（即科以最低度刑，仍嫌過重）之情形，自不得依
    刑法第五十九條規定，對被告乙○○減輕其等之刑。
五、原審就被告乙○○共同意圖勒贖而擄人未遂部分論罪科刑，
    固非無見，惟查：車牌號碼四七七九–ＨＴ號自用小客車壹
    部（含鑰匙壹支）係被告乙○○所有，供渠與同案被告羅鵬
    巨共同犯上開擄人勒贖未遂罪所用之物乙情，固據被告乙○
    ○供述綦詳，惟該小客車係被告乙○○所購買供平日代步之
    用，並非專為本件犯罪而購買，且被告乙○○尚未將告訴人
    拉進該小客車內之前，即因己意而中止本件犯行，又檢察官
    就該小客車亦於起訴書表示：「另扣案車號四七七九–ＨＴ
    號自小客車，非被告乙○○專供犯罪所用之物，依比例原則
    ，爰不另聲請宣告沒收」等語，可見倘逕將該小客車予以宣
    告沒收，確有違反比例原則之處。本件被告提起上訴，指摘
    及此，應有理由，自應由本院將原審判決關於被告乙○○共
    同意圖勒贖而擄人未遂部分予以撤銷改判。爰審酌被告乙○
    ○為高中肄業，未婚，正值青壯，竟與同案被告羅鵬巨共同
    圖謀不法之利益而犯本件擄人勒贖罪，嗣因告訴人呼救即因
    己意而中止本件擄人勒贖犯行，然其犯罪手段仍具有暴力性
    ，犯罪所生危害非淺，惟其實際上未獲有犯罪所得，事後已
    與告訴人達成民事和解，暨其犯罪後坦承犯行，態度屬良好
    等一切情狀，量處如主文第二項所示之刑。原審公訴人對被
    告乙○○所犯擄人勒贖未遂犯行部分，求處有期徒刑三年六
    月，經核尚屬過重，附予敘明。又扣案之門號000000
    0000號行動電話手機壹支（含ＳＩＭ卡壹枚），係同案
    被告羅鵬巨所有，供其與被告乙○○共同犯上開擄人勒贖未
    遂罪所用之物；另扣案之門號0000000000號行動
    電話手機壹支（含ＳＩＭ卡壹枚），係被告乙○○所有，供
    渠與同案被告羅鵬巨共同犯上開擄人勒贖未遂罪所用之物，
    均應依修正前刑法第三十八條第一項第二款規定，予以宣告
    沒收。至被告乙○○所有供渠與被告羅鵬巨共同犯上開擄人
    勒贖未遂罪所用之白色毛巾一條，頭套二只，及手套二只，
    均經被告乙○○將之丟棄，而已不復存在等情，業據被告乙
    ○○供承在卷，且該等物品經核亦非屬違禁物，爰不予以宣
    告沒收；另車牌號碼四七七九–ＨＴ號自用小客車壹部（含
    鑰匙壹支）雖為被告乙○○所有，供渠與同案被告羅鵬巨共
    同犯上開擄人勒贖未遂罪所用之物，然如予以宣告沒收，顯
    有違反比例原則，不宜予以宣告沒收，特予敘明。
據上論斷，應依刑事訴訟法第三百六十九條第一項前段、第三百
六十四條、第二百九十九條第一項前段，刑法第二條第一項、第
三百四十七條第三項、第一項、第六十六條但書、修正前刑法第
二十八條、第二十七條、第三十八條第一項第二款，罰金罰鍰提
高標準條例第一條前段，判決如主文。
本案經檢察官甲○○到庭執行職務。
中    華    民    國    95    年    9     月    7     日
               刑事第七庭  審判長法  官  林  榮  龍
                                 法  官  江  錫  麟
                                 法  官  許  秀  芬
上列正本證明與原本無異。
如不服本判決應於收受送達後十日內向本院提出上訴書狀，其未
敘述上訴之理由者並得於提起上訴後十日內向本院補提理由書（
均須按他造當事人之人數附繕本）。
                                 書記官    瑞  芳
中    華    民    國    95    年    9     月    8     日
附錄論罪科刑法條：
刑法第三百四十七條：
意圖勒贖而擄人者，處死刑、無期徒刑或七年以上有期徒刑。
因而致人於死者，處死刑、無期徒刑或十二年以上有期徒刑；致
重傷者，處死刑、無期徒刑或十年以上有期徒刑。
第一項之未遂犯罰之。
預備犯第一項之罪者，處二年以下有期徒刑。
犯第一項之罪，未經取贖而釋放被害人者，減輕其刑；取贖後而
釋放被害人者，得減輕其刑。
                                                      Ｆ


司法院資訊處製作；財團法人民間司法改革基金會備份。
